臺灣彰化地方法院彰化簡易庭民事簡易判決
111年度彰簡字第53號
原      告  王淑瓊  
被      告  陳駿赫  
上列當事人間確認本票債權不存在等事件，本院於民國111年6月
22日言詞辯論終結，判決如下：
    主      文
原告之訴駁回。
訴訟費用由原告負擔。
    事實及理由
原告聲明：㈠確認被告持有如本院108年度司票字第612號裁定（
  下稱系爭裁定）所示之本票（下稱甲本票）債權對於原告不存
  在，㈡本院108年度司執字第57373號強制執行事件（下稱系爭
  執行事件）對原告所為之強制執行程序撤銷。陳述：
  ㈠原告約自民國96至97年間起，因向被告之母蔡珊瑚借款，而
    有多次金錢往來，其間經蔡珊瑚介紹認識吳維鈞，吳維鈞曾
    欲以低價買受原告之家產，遭原告拒絕。蔡珊瑚復於102年2
    月6日向其女婿陳春志取得新臺幣（下同）100萬元貸與原告
    ，至104年間，原告迫於蔡珊瑚逼債壓力，需將原告之姪王
    志航所有坐落彰化縣○○鎮○○段000地號土地應有部分850分之
    556及同段119地號土地應有部分全部（下合稱系爭土地）出
    賣變現，遂由吳維鈞居間並與買方王國源協商後，約定買賣
    價金1,160萬元，吳維鈞仲介費形式上約定30萬元，願退傭1
    5萬元交付蔡珊瑚轉交原告。王志航與王國源乃於104年5月6
    日訂立系爭土地買賣契約，並於104年5月22日辦畢所有權移
    轉登記。王國源於訂約時當場交付現金30萬元及面額170萬
    元支票1紙（下稱甲支票）充作定金，該筆現金由吳維鈞受
    領，甲支票則由王志航受領兌現。蔡珊瑚於104年5月8日左
    右，邀約原告至溪湖鎮275歡唱廣場見面，隨後吳維鈞到場
    ，於不知悉原告亦在場之情形下，將現金袋交付蔡珊瑚，並
    叮嚀切勿即刻交付原告，蔡珊瑚當日載送吳維鈞離去後，未
    再返回歡唱廣場或將現金袋交付原告。系爭土地出賣後，原
    告依蔡珊瑚指示，於104年5月20日、104年5月21日先後匯款
    3萬元、2萬元至被告申設之溪湖鎮農會帳戶，代償蔡珊瑚積
    欠他人之借款利息；原告並依蔡珊瑚指示，於104年5月21日
    匯款100萬元至陳春志申設之台中銀行伸港分行帳戶，以清
    償積欠蔡珊瑚之借款。
  ㈡原告於105年4月間發生車禍需籌措醫療費，請求蔡珊瑚返還
    退傭15萬元及代償5萬元遭拒。原告接受其借款之提議，遂
    由蔡珊瑚自行向吳維鈞借得30萬元轉貸原告，原告則將友人
    莊麗雪於106年2月1日簽發面額30萬元未載受款人之支票1紙
    （下稱乙支票）交付蔡珊瑚供擔保，並以每3個月為1期，向
    蔡珊瑚按期給付利息各13,500元。原告在國外投資之工廠因
    虧損連連，需籌措110萬元，蔡珊瑚又違反原告意願，聲稱
    其以被告之保單質借取得70萬元，於106年7月31日貸與原告
    ，2年期利息30萬元，原告則簽發面額分別為70萬元、30萬
    元於108年7月31日到期之本票2紙（下合稱乙本票）交付蔡
    珊瑚供擔保，如原告期前清償，未屆至之利息不必給付。
  ㈢蔡珊瑚至107年間始告知乙支票擔保之30萬元借款來自吳維鈞
    ，要求原告即刻清償，否則吳維鈞將提起訴訟。原告為取回
    乙支票，乃於107年5月20日簽發面額32萬元於107年6月25日
    到期未載受款人之甲本票1紙交付蔡珊瑚，然蔡珊瑚事後仍
    不返還乙支票，迄臺灣彰化地方檢察署109年度偵字第5652
    號案件（下稱偵查另案）偵查中，蔡珊瑚始於109年6月5日
    當庭返還。
  ㈣蔡珊瑚至今尚未返還退傭15萬元、代償5萬元，原告亦未積欠
    蔡珊瑚或被告債務，甲本票債權對於原告不存在，蔡珊瑚竟
    將甲本票轉讓被告，再由被告依票據法第123條規定，聲請
    本院於108年3月18日以系爭裁定准予強制執行，自非正當。
  ㈤為此提起確認之訴及債務人異議之訴，請求判決如聲明所示
    。
被告聲明：原告之訴駁回。陳述：
  ㈠原告向被告之母蔡珊瑚借款至今累計200餘萬元未還，蔡珊瑚
    乃將甲本票交付轉讓被告，再由被告聲請本票裁定及強制執
    行。
  ㈡原告曾向蔡珊瑚借款多次，被告對借款細節不清楚，不知悉
    原告係因何筆借款簽發交付甲本票，甲本票亦與吳維鈞無關
    。
  ㈢依原告自認及偵查另案不起訴處分書，原告曾向蔡珊瑚借款3
    0萬元，並交付乙支票供擔保，嗣為換回乙支票，始簽發甲
    本票交付蔡珊瑚。甲本票未載受款人，蔡珊瑚將甲本票交付
    轉讓被告，合於票據法第124條準用第30條第1項規定。原告
    向被告之母蔡珊瑚借款未還，被告縱以無對價受讓甲本票，
    依票據法第14條第2項規定反面解釋，仍得向原告行使追索
    權。
民事訴訟法第247條第1項前段規定「確認法律關係之訴，非原
  告有即受確認判決之法律上利益者，不得提起之」，第277條
  規定「當事人主張有利於己之事實者，就其事實有舉證之責任
  。但法律別有規定，或依其情形顯失公平者，不在此限」；強
  制執行法第14條第2項規定「執行名義無確定判決同一之效力
  者，於執行名義成立前，如有債權不成立或消滅或妨礙債權人
  請求之事由發生，債務人亦得於強制執行程序終結前提起異議
  之訴」；票據法第123條規定「執票人向本票發票人行使追索
  權時，得聲請法院裁定後強制執行」。經查：
  ㈠原告主張被告之母蔡珊瑚於102年2月6日向蔡珊瑚之女婿陳春
    志取得100萬元貸與原告，原告之姪王志航於104年5月6日將
    其所有系爭土地以價金1,160萬元出賣予王國源，於104年5
    月22日辦畢所有權移轉登記，王國源於訂約時當場交付現金
    30萬元及面額170萬元甲支票充作定金，該筆現金由吳維鈞
    受領，甲支票則由王志航受領兌現，原告復依蔡珊瑚指示，
    於104年5月20日、104年5月21日先後匯款3萬元、2萬元至被
    告申設之溪湖鎮農會帳戶，及於104年5月21日匯款100萬元
    至陳春志申設之台中銀行伸港分行帳戶，以清償積欠蔡珊瑚
    借款之事實，業據原告提出土地登記謄本、異動索引、匯款
    100萬元回條聯及聲請證人蔡珊瑚到庭結證陳述為證，並經
    本院調取偵查另案卷宗所附不動產買賣契約書、面額170萬
    元甲支票，及向溪湖鎮農會調取被告帳戶交易明細提示辯論
    ，且為兩造不爭執，堪信為真。
  ㈡原告主張其於105年4月間向被告之母蔡珊瑚借得30萬元，並
    交付莊麗雪所簽發面額30萬元之乙支票供擔保，且按期給付
    利息，蔡珊瑚於106年7月31日再將70萬元貸與原告，約定2
    年期利息30萬元，原告則簽發面額分別為70萬元、30萬元之
    乙本票交付蔡珊瑚供擔保，後原告為取回乙支票，乃於107
    年5月20日簽發面額32萬元於107年6月25日到期未載受款人
    之甲本票1紙交付蔡珊瑚，蔡珊瑚於109年6月5日偵查另案當
    庭返還乙支票，惟其竟將甲本票轉讓被告，再由被告依票據
    法第123條規定，聲請核發系爭裁定，又以之為執行名義，
    於系爭執行事件聲請對原告強制執行，尚未終結之事實，業
    據原告提出乙支票為證，並經本院調取系爭裁定卷宗、系爭
    執行事件卷宗、偵查另案卷宗所附筆錄提示辯論，且為兩造
    不爭執，堪信為真。
  ㈢原告主張蔡珊瑚至今尚未將出賣系爭土地時約定之退傭15萬
    元、代償蔡珊瑚積欠他人之借款利息5萬元返還原告，其未
    積欠蔡珊瑚債務，甲本票債權對於原告不存在之事實，為被
    告否認，依民事訴訟法第277條前段規定，應由原告就該有
    利於己之事實負舉證責任。依原告前開主張，其於105年4月
    間、106年7月31日先後向蔡珊瑚借得30萬元、70萬元，合計
    100萬元，而原告簽發交付面額32萬元甲本票，係為換回其
    借得30萬元時供擔保之面額30萬元乙支票，是甲本票係為擔
    保該筆30萬元借款債務，然原告未舉證證明其已清償該筆30
    萬元借款本息，則其主張甲本票債權對其不存在，已非可信
    。其次，依前開不動產買賣契約書，並無退傭15萬元予原告
    之約定，證人蔡珊瑚於本院結證時，亦否認其事，又原告匯
    款5萬元至被告溪湖鎮農會帳戶，是否用以代償蔡珊瑚積欠
    他人之借款利息，證人蔡珊瑚亦陳稱已不復記憶，且否認應
    將該5萬元返還原告，徵諸原告於系爭土地出賣前已積欠蔡
    珊瑚借款100萬元，則該5萬元自不能排除為清償自己積欠之
    利息而匯入，依此亦難認蔡珊瑚對原告負有返還退傭15萬元
    、代償5萬元合計20萬元之債務，況依原告前開主張，蔡珊
    瑚又於106年7月31日再將70萬元貸與原告，並約定利息，原
    告至今尚未清償，則無論甲本票僅係擔保原告於105年4月間
    向蔡珊瑚借得之30萬元債務，或兼及擔保歷次向蔡珊瑚所借
    累計之其他債務，均難認其債權不存在，是原告此部分主張
    ，尚非可採。被告依票據法第123條規定，聲請系爭裁定准
    予強制執行，尚屬正當。原告既謂王國源交付之定金30萬元
    現金係由吳維鈞受領，自難期與原告有利害衝突之吳維鈞為
    不利於己之證述，原告聲請調查證人吳維鈞，證明吳維鈞於
    偵查另案警詢所述不實在，核無必要。
  ㈣從而原告提起確認之訴及債務人異議之訴，請求判決如聲明
    所示，為無理由，應予駁回。
本件判決事證已臻明確，兩造其餘主張及舉證，核與判決結果
  無影響，不另論述。
訴訟費用負擔之依據：民事訴訟法第78條。
中　　華　　民　　國　　111 　年　　7 　　月　　6 　　日
                  彰化簡易庭  法    官  廖政勝
以上正本係照原本作成。
如不服本判決，應於判決送達後20日內，向本院提出上訴狀，並
按應送達於他造之人數提出繕本或影本，及繳納第二審裁判費。
中　　華　　民　　國　　111 　年　　7 　　月　　6 　　日
                              書 記 官  梁高賓